【裁判字號】    97,交聲,256
【裁判日期】    970808
【裁判案由】    違反道路交通管理處罰條例聲明異議
【裁判全文】
臺灣桃園地方法院刑事交通事件裁定     97年度交聲字第256號
移送機    關
即原處分機關  交通部公路總局新竹區監理所中壢監理站
異  議    人
即受處分  人  戊○○
上列受處分人因違反道路交通管理處罰條例案件，對於交通部公
路局新竹區監理所中壢監理站所為之壢監裁字第裁53-Z00000000
號處分，聲明異議，本院裁定如下：
    主  文
異議駁回。
    理  由
一、聲請意旨略以：異議人戊○○於民國96年7 月10日上午9 時
    43分許，駕駛車號XX-4796 號自小客車，行駛國道5 號南向
    ，將車停在收費站旁之路肩，為警舉發其「該車行駛高速公
    路臨時停於收費站（後方未放置故障標誌）」，並經原處分
    機關以其違反道路交通管理處罰條例第33條第1 項第8 款之
    規定、第63條第1 項第1 款之規定處以罰鍰並記違規點數1
    點。然伊之所以會於上開時間將上開自小客車停在上開地點
    ，係因伊所任職之亞太興金屬建材有限公司（下稱亞太興公
    司）係華林營造股份有限公司（下稱華林公司）之小包商，
    而華林公司又係榮工工程股份有限公司（下稱榮工公司）之
    下包商，而榮工公司則係承包北宜高速公路頭城蘇澳段C512
    標建築標（下稱C512標）之主要承商，茲因榮工公司於96年
    6 月26日發函予華林公司表示華林公司承作之C512標收費亭
    橫拉門下側輔助輪脫落，請華林公司盡保固責任，並因該路
    段已屬通車路段，如因車輛經過門扇晃動導致車輛損壞人員
    受傷，華林公司應負法律責任，華林公司應於96年6 月30日
    前完成修復等語，華林公司於96年7 月3 日轉知亞太興公司
    負產品瑕疵保固責任，再經亞太興公司以96年7 月6 日聯絡
    函函知華林公司，請華林公司、榮工公司（北宜施工處）之
    人員於96年7 月10日上午10時30分至現場會勘。故伊於96年
    7 月10日上午9 時43分許駕駛XX-4796 號自小客車最先到達
    現場，並將該車停放在會勘標的之收站亭前方之路肩，伊有
    閃雙閃黃燈，伊則在現場等待華林公司、榮工公司北宜施工
    處之人員至現場，豈料伊尚在等待該二公司之人員到場之際
    ，員警亦至現場，員警即向伊開單舉發，完全不理會伊向員
    警解釋伊係因上開工務需要而在該處停車，其因而不服取締
    及裁決云云。
二、經查：(1)、本件舉發地點係已通車之國道5 號之範圍，此有
    榮工公司於96年6 月26日發予華林公司之上開函示可稽，又
    本件C512標收費亭係屬羅東收費站，亦經證人即開單警員丙
    ○○於本院97年4 月16日審理時陳明在卷，益見本件舉發地
    點係已通車之國道5 號之範圍，既然，則欲在該路段停車自
    須遵守高速公路及快速公路交通管制規則第12條之所定，即
    「汽車行駛高速公路及快速公路，除於規定之停車處外，不
    得在路肩及路肩外、中央分隔帶、隧道內、交流道或收費站
    區停車。但遇有濃霧、濃煙、強風、大雨等特殊狀況嚴重影
    響行車安全時，得在路肩暫停，並應顯示危險警告燈，視線
    清晰時，應即恢復行駛。」「執行任務之救護車、消防車、
    警備車、工程車、救濟車及經高速公路、快速公路管理機關
    核准之拖吊車輛，得不受前項之限制，但應依規定裝置明顯
    標識。」。(2)、異議人自承其於案發時所駕車號XX-4796 號
    車係屬一般之自小客車，且有其所提出之照片附卷可按，是
    異議人已不得主張其之車輛為「執行任務之工程車」，據而
    排除高速公路及快速公路交通管制規則第12條第1 項之所定
    。再者，依異議人所提出之上開榮工公司北宜施工處、華林
    公司、亞太興公司之三件函文，及證人即華林公司員工甲○
    ○於本院97年8 月6 日審理時證稱其第一次至上開現場會勘
    有帶異議人去現場，伊和異議人各開各的車至現場等語，固
    可認定異議人於案發時確係與其上包之華林公司、榮工公司
    北宜施工處至收費亭現場會勘。暫且不論證人即榮工公司北
    宜施工處至現場會勘之員工丁○○於本院97年8 月6 日審理
    時及榮工公司北宜施工處上開96年6 月26日函文之發文承辦
    人乙○○於97年4 月21日回覆本院之函文均表示上開會勘期
    日並無知會交通部台灣區○道○○○路局北區工程處頭城工
    務段並申請交通部台灣區○道○○○路局北區工程處頭城工
    務段核可，僅有由榮工公司北宜施工處電話通知下包之華林
    公司而敲定會勘期日，是以交通部台灣區○道○○○路局北
    區工程處頭城工務段96年12月25日北工頭字第0966008487號
    書函表示「本案為C512標工程，國工局一區處及所負承商進
    行本路段各項工程施作或改善時，須通報本段核可，查當日
    （即案發日）並無施工之通報單，故本案之會勘為未經許可
    。」等語，核與事實相符。即便以異議人所駕車輛為「事實
    上」（即非經案發路段主管機關即交通部台灣區○道○○○
    路局北區工程處頭城工務段核可之會勘工程車）執行任務之
    工程車，亦不能迴避高速公路及快速公路交通管制規則第12
    條第2 項之規定，即「…得不受前項之限制，但應依規定裝
    置明顯標識。」而依異議人之陳述及其97年4 月24日異議補
    充理由狀亦明確顯示，異議人並無在其車後擺設三角形故障
    標示或其他工程進行中之明顯標示，即使其確有閃雙閃黃燈
    ，仍與高速公路及快速公路交通管制規則第12條第2 項之規
    定相違。(3)、證人丁○○於本院97年8 月6 日審理時證稱其
    有與下包商華林公司之人員進行現場會勘，嗣並又至現場看
    華林公司之人員施工，不論係至現場參與會勘或至現場看施
    工，伊都是駕駛榮工公司之後方車台上裝置有LED 指示燈之
    小客車前往，且伊都是將該車停在車道的高架橋下收費島辦
    公室前方之小停車場內，該停車場之位置就在丙○○警員於
    本院97年4 月16日審理時庭呈之第1 、2 、4 幀照片左方橋
    下建築物即辦公室前方一點的地方等語。(4)、證人甲○○於
    本院97年8 月6 日審理時證稱伊於會勘當日係將伊之車輛停
    在與證人丁○○相同之停車場內，「（問：你為什麼不把車
    子就停在收費站的馬路旁邊比較方便？）因為已經通車了，
    比較危險，但是小包的話，如果要工作，電線不可能拉那麼
    長，就會把車停在比較近的地方。如果要施工的話，我們都
    會放桶狀三角錐，…」等語。(5)、由證人丁○○、甲○○上
    開證言可知，渠二人之車輛均合法置放在收費亭左前方約
    150 公尺處之橋下停車場內，且本案案發日僅係會勘，不涉
    及施工，異議人亦無將車停放在收費亭右前方路肩之理，況
    前亦論及，異議人並無在車後擺設如桶狀三角錐之明顯標誌
    ，則其之行為，仍對案發路段之行車安全有所危害。綜上，
    異議人之違規行為明確，縱使員警在執法上或可採取驅離或
    告知違規人應將車輛停放在左前方停車場內之方法為之，然
    此屬行政機關之行政裁量權之行使，而本院僅能審查行政機
    關之行政行為之合法性，不得進而代行政機關行使行政裁量
    權，此為司法權不得侵越行政權之憲政法理上之所當然，本
    院為司法權之一部分，當然須遵守該憲法原則；又查，原處
    分機關之裁罰內容與違反道路交通管理事件統一裁罰基準表
    無違，是本件裁罰亦無違反平等原則、行政不得恣意原則等
    憲法原則，均併此敘明。
三、是以，異議人之本件異議無理由，原處分機關據而依異議人
    所涉違規事實，依道路交通管理處罰條例第33條第1 項第8
    款之規定，裁處異議人新台幣5000元，並依該條例第63條第
    1 項第1 款之規定記違規點數1 點，即核無不合。原處分機
    關之上開裁決於法無違，異議應予駁回。
據上論斷，應依道路交通案件處理辦法第十九條，裁定如主文。
中    華    民    國    97    年    8     月    8     日
                  交通法庭法    官  曾雨明
以上正本證明與原本無異。
如不服本裁定，應於送達後5 日內，向本院提出抗告狀。
                           書記官   施春祝
中    華    民    國    97    年    8     月    8     日


司法院資訊處製作；財團法人民間司法改革基金會備份。
